臺灣高等法院刑事裁定
110年度聲字第2296號
聲  請  人  臺灣高等檢察署檢察官
受  刑  人  張穎賢



上列聲請人因受刑人數罪併罰有二裁判以上，聲請定其應執行之
刑（聲請案號：臺灣高等檢察署110年度執聲字第996號），本院
裁定如下：
    主  文
張穎賢所犯如附表所示各罪所處之刑，應執行有期徒刑肆年拾月
。附表編號6至13罰金刑部分，應併科新臺幣壹佰參拾伍萬元，
如易服勞役，以罰金總額與壹年之日數比例折算。
    理  由
一、聲請意旨略以：上列受刑人即被告張穎賢（下稱受刑人）因
    違反森林法等數罪，先後經判決確定如附表所示，應依刑法
    第53條、第51條第5款及第7款規定，定其應執行之刑，爰依
    刑事訴訟法第477條第1項聲請裁定等語。
二、按裁判確定前犯數罪者，併合處罰之，但得易科罰金與不得
    易科罰金之罪、得易服社會勞動與不得易科罰金之罪，均不
    在此限；前項但書情形，受刑人請求檢察官聲請定應執行刑
    者，依第51條規定定之；數罪併罰，有二裁判以上，依第51
    條之規定，定其應執行之刑；數罪併罰，分別宣告其罪之刑
    ，宣告多數有期徒刑者，於各刑中之最長期以上，各刑合併
    之刑期以下，定其刑期，但不得逾30年；宣告多數罰金者，
    於各刑中之最多額以上，各刑合併之金額以下，定其金額，
    刑法第50條第1 項但書第1 款、第3款、第2 項、第53條及
    第51條第5 款、第7款定有明文。準此：
　㈠受刑人所犯之數罪中有原得易科罰金之罪者，因與他罪合併
    定執行刑，於裁判前所犯數罪兼有得易科罰金、不得易科罰
    金之罪混合時，應繫乎受刑人之請求與否，而非不問被告之
    利益與意願，一律併合處罰之。又按數罪併罰中之一罪，依
    刑法規定得易科罰金，若因與不得易科之他罪併合處罰結果
    而不得易科罰金時，原所易科部分所處之刑，自亦無庸為易
    科折算標準之記載，此經司法院大法官會議釋字第144 號解
    釋可參。
　㈡次按罰金易服勞役以新臺幣1千元、2千元或3千元折算1日，
    但勞役期限不得逾1年；依第51條第7款所定之金額，其易服
    勞役之折算標準不同者，從勞役期限較長者定之；罰金總額
    折算逾1年之日數者，以罰金總額與1年之日數比例折算，刑
    法第42條第3、4、5項分別定有明文。
　㈢再法律上屬於自由裁量之事項，有其外部性界限及內部性界
    限，並非概無拘束，依據法律之具體規定，法院應在其範圍
    選擇為適當之裁判者，為外部性界限；而法院為裁判時，應
    考量法律之目的，及法律秩序之理念所在者，為內部性界限
    ；法院為裁判時，二者均不得有所踰越。在數罪併罰，有二
    裁判以上，定其應執行之刑時，固屬於法院自由裁量之事項
    ，然仍應受前揭外部性界限及內部性界限之拘束（參照最高
    法院94年度台非字第233號判決意旨）。又刑事訴訟法第370
    條增訂第2項規定：「前項所稱刑，指宣告刑及數罪併罰所
    定應執行之刑。」及第3項規定：「第一項規定，於第一審
    或第二審數罪併罰之判決，一部上訴經撤銷後，另以裁定定
    其應執行之刑時，準用之。」已針對第二審上訴案件之定應
    執行之刑，明定有不利益變更禁止原則之適用，而分屬不同
    案件之數罪併罰，倘一裁判宣告數罪之刑，曾經定其執行刑
    ，再與其他裁判宣告之刑定其執行刑時，在法理上亦應同受
    此原則之拘束，亦即另定之執行刑，其裁量所定之刑期，不
    得較重於前定之執行刑加計後裁判宣告之刑之總和（最高法
    院103年度第14次刑事庭會議決議、103年度台抗字第707號
    、第674號裁定意旨參照）。
三、經查：
  ㈠本件受刑人因森林法等數罪，分別經臺灣桃園地方法院、本
    院判決處如附表所示之刑，均經確定在案，有上開各刑事判
    決書、本院被告前案紀錄表存卷可佐。又附表編號1、2、10
    所處罪刑係得易科罰金，與附表其餘所處罪刑均係不得易科
    罰金之罪刑，固合於刑法第50條第1 項但書之規定，惟受刑
    人已同意檢察官向法院聲請定其應執行刑，並於臺灣新竹地
    方檢察署受刑人定執行刑或易科罰金意願回覆表親自簽名捺
    印，有該回覆表（見本院卷第11頁）附卷可參，本院自應依
    刑法第50條第2 項之規定，依同法第51條規定定其應執行刑
    。
　㈡茲審酌：
　　1.有期徒刑部分：受刑人如附表各罪所示刑度之外部限制（
      總刑期為有期徒刑10年3月)，又附表編號1至5所示之罪前
      經臺灣桃園地方法院以106年度聲字第4276號裁定合併定
      應執行有期徒刑2年確定；並考量受刑人所犯附表編號1至
      5所示之罪均為施用第一級、第二級毒品罪、或未及施用
      而持有第一級毒品罪，犯罪類型、行為態樣、動機均相同
      ，上開部分責任非難重複之程度較高；另附表編號6至13
      所示之罪均為違反森林法案件，各次犯罪時間亦相近，犯
      罪類型、行為態樣、動機均相同，此部分責任非難重複之
      程度較高；又此二類別則分屬不同類別，犯罪類型、行為
      態樣、動機均不相同，並無重複非難；另審酌其所犯各罪
      之法律目的、受刑人違反之嚴重性、所犯數罪為整體非難
      評價，及貫徹刑法量刑公平正義理念之內部限制等；爰定
      其應執行之刑如主文所示。又本件受刑人所犯附表編號1
      、2、10所示之罪雖經法院判處得易科罰金之刑，但因與
      其餘附表編號所示不得易科罰金之刑合併定應執行刑，依
      上揭說明，自無庸再為易科罰金折算標準之諭知，附此敘
      明。　　
　　2.罰金刑部分：受刑人如附表編號6至13各罪所示刑度之外
      部限制（總額為新臺幣〈下同〉2,486,610元）；又附表編
      號6至13所示之罪均為違反森林法案件，雖屬犯罪時間亦
      相近，犯罪類型、行為態樣、動機相同之犯罪，然其中附
      表編號11-13均係犯森林法第52條第3項之加重竊取森林主
      產物貴重木罪，該罪應併科贓額10倍以上20倍以下之罰金
      ，所謂「贓額」係指其竊取之森林主、副產物之價額，且
      贓額之計算，係以山價為準（最高法院109年度台上字第5
      097號判決意旨參照），是受刑人上開附表編號11-13所受
      併科罰金之數額，係以其所竊取木材以市價扣除生產費用
      後之贓額（即山價）之10倍數為準據（見本院109年度上
      更一字第149號判決，即本院卷第125頁），難認有何重複
      非難評價；至其餘各次犯罪時間亦相近，犯罪類型、行為
      態樣、動機均相同，此部分責任非難重複之程度較高；另
      審酌其所犯各罪之法律目的、受刑人違反之嚴重性、所犯
      數罪為整體非難評價，及貫徹刑法量刑公平正義理念之內
      部限制等；爰定其應併科總額如主文所示。復此部分諭知
      易服勞役之折算標準原判決均為以3千元折算1日，而本件
      定執行罰金刑總額依前開法定折算標準已逾1年，則罰金
      如易服勞役，即應以罰金總額與壹年之日數比例折算，併
      此敘明。
四、至附表編號1至5所示之罪刑雖均已執行完畢，惟該已執行部
    分乃檢察官將來指揮執行時應予扣除之問題，不影響本件定
    應執行刑之聲請，併此敘明。
據上論斷，應依刑事訴訟法第477條第1項，刑法第50條第1項但
書、第2項、第53條、第51條第5款、第7款，裁定如主文。
中　　華　　民　　國　　110 　年　　5 　　月　31 　　日
                  刑事第十二庭  審判長法  官  陳如玲
　　　　　　　　　　　　　　　　　　　法  官  蔡如惠
　　　　　　　　　　　　　　　　　　　法  官  郭惠玲
以上正本證明與原本無異。
如不服本裁定，應於收受送達後5日內向本院提出抗告狀。
                                      書記官  賴尚君
中　　華　　民　　國　　110 　年　　5 　　月　　31　　日
附表：（金額單位：新臺幣）
編　　　　　號  1 2 3 罪　　　　　名  施用第二級毒品罪 持有第一級毒品罪 施用第二級毒品罪 宣　　告　　刑  有期徒刑6月，如易科罰金，以1千元折算1日 有期徒刑3月，如易科罰金，以1千元折算1日 有期徒刑7月 犯　罪　日　期  104年9月9日下午7時許 104年9月10日上午3時10分 105年1月15日上午1至2時許 最　後 事實審 法　　院 臺灣桃園地方法院  臺灣桃園地方法院  案　　號 105年度審簡字第244號  105年度審易字第1107號  判決日期 105年5月9日  105年8月12日 確　定 判　決 法　　院 同上  本院  案　　號 同上  105年度上易字第2610號  確定日期 105年10月28日  106年1月27日 

編　　　　　號  4 5 6 罪　　　　　名  施用第二級毒品罪 施用第二級毒品罪 違反森林法之故買贓物罪 宣　　告　　刑  有期徒刑7月 有期徒刑7月 有期徒刑9月，併科罰金38萬元，罰金如易服勞役，以3千元折算1日。 犯　罪　日　期  105年4月19日上午8、9時許 105年7月24日下午10時許 104年10月上旬某日 最　後 事實審 法　　院 臺灣桃園地方法院  本院  案　　號 105年度審易字第2332、2639號  108年度原上訴字第40號  判決日期 106年3月23日  108年9月19日 確　定 判　決 法　　院 同上  同上  案　　號 同上  同上  確定日期 106年4月17日  109年9月24日 
編　　　　　號  7 8 9 罪　　　　　名  違反森林法之故買贓物罪 違反森林法之故買贓物罪 違反森林法之故買贓物罪 宣　　告　　刑  有期徒刑9月，併科罰金38萬元，罰金如易服勞役，以3千元折算1日。 有期徒刑9月，併科罰金38萬元，罰金如易服勞役，以3千元折算1日。 有期徒刑9月，併科罰金新臺幣38元，罰金如易服勞役，以3千元折算1日。 犯　罪　日　期  105年7月2日上午 105年7月3日上午 105年7月11日上午 最　後 事實審 法　　院 本院    案　　號 108年度原上訴字第40號    判決日期 108年9月19日   確　定 判　決 法　　院 最高法院    案　　號 109年度台上字第3927號    確定日期 109年9月24日   

編　　　　　號  10 11 12 罪　　　　　名  違反森林法之媒介贓物罪 竊取森林主產物貴重木罪 竊取森林主產物貴重木罪 宣　　告　　刑  有期徒刑6月，併科罰金32萬元，有期徒刑如易科罰金，以1千元折算1日，罰金如易服勞役，以3千元折算1日。 有期徒刑1年5月，併科罰金21萬5540元，罰金如易服勞役，以3千元折算1日。 有期徒刑1年5月，併科罰金21萬5530元，罰金如易服勞役，以3千元折算1日。 犯　罪　日　期  105年6月13日下午11時許 105年5月21日凌晨某時許 105年7月1日上午 最　後 事實審 法　　院 本院 本院   案　　號 108年度原上訴字第40號 109年度上更一字第149號   判決日期 108年9月19日 110年1月21日  確　定 判　決 法　　院 同上 同上   案　　號 同上 同上   確定日期 109年9月24日 110年3月9日  
編　　　　　號  13   罪　　　　　名  竊取森林主產物貴重木罪   宣　　告　　刑  有期徒刑1年5月，併科罰金21萬5540元，罰金如易服勞役，以3千元折算1日。   犯　罪　日　期  105年7月16日上午   最　後 事實審 法　　院 本院    案　　號 109年度上更一字第149號    判決日期 110年1月21日   確　定 判　決 法　　院 同上    案　　號 同上    確定日期 110年3月9日